【裁判字號】    95,上訴,673
【裁判日期】    950525
【裁判案由】    毒品危害防制條例
【裁判全文】
臺灣高等法院刑事判決                 95年度上訴字第673號
上  訴  人
即  被  告  甲○○
                    號5樓
上列上訴人因毒品危害防制條例案件，不服臺灣士林地方法院94
年度訴字第809號，中華民國 94年12月30日第一審判決（起訴案
號：臺灣士林地方法院檢察署94年度毒偵字第1426號；併辦案號
：94年度毒偵字2192號、95年度毒偵字740 號；臺灣台北地方法
院檢察署95年度毒偵字206號），提起上訴，本院判決如下：
    主  文
原判決關於施用第一級毒品部分撤銷。
甲○○連續施用第一級毒品，累犯，處有期徒刑壹年肆月。扣案
之海洛因參包（淨重分別為零點貳肆公克、零點肆參公克、零點
壹貳公克，合計為零點柒玖公克）、海洛因殘渣袋壹只均沒收銷
燬之，注射針筒貳支、塑膠吸管壹支、海洛因外包裝參只（各零
點壹玖公克，合計重零點伍柒公克）均沒收。
其他上訴駁回。
第一項所處之刑與上訴駁回部分所處之刑應執行有期徒刑壹年捌
月。扣案之海洛因參包（淨重分別為零點貳肆公克、零點肆參公
克、零點壹貳公克，合計為零點柒玖公克）、海洛因殘渣袋壹只
均沒收銷燬之，注射針筒貳支、塑膠吸管壹支、海洛因外包裝參
只（各零點壹玖公克，合計重零點伍柒公克）均沒收。
    事  實
一、甲○○前因犯竊盜等罪，分別經臺灣士林地方法院判處有期
    徒刑6月、臺灣台北地方法院判處有期徒刑6月，並均確定，
    嗣上開所處徒刑並經裁定定其應執行刑為有期徒刑10月確定
    ，甫於民國（下同）92年1月13日執行完畢。又於87 年間，
    因毒品案件，經台灣台北地方法院裁定送觀察勒戒後，認有
    繼續施用毒品之傾向，裁定令入戒治處所施以強制戒治，嗣
    經台灣台北地方法院檢察署檢察官於88年9月9日處分不起訴
    。嗣其於90年間，再因施用毒品案件，經臺灣士林地方法院
    裁定令入戒治處所施以強制戒治，其於強制戒治執行中，復
    經同法院裁定停止戒治付保護管束，並於91年10月29日釋放
    ，於92年2月4日戒治期滿未經撤銷保護管束。該案並經檢察
    官起訴，由臺灣士林地方法院判處有期徒刑10月確定，於92
    年3月20日入監執行，嗣於93年1月11日縮短刑期執行完畢。
    詎其猶不知悔改，於強制戒治執行完畢釋放後5 年內，復基
    於概括犯意，自 94年5月間起至95年3月22日凌晨2時止，在
    台北市○○區○○路3段189巷155弄27號5樓其住處，及在基
    隆廟口的路邊、臺北市第一殯儀館停車場等處，於其駕駛之
    自用小客車內，以針筒注射之方式，連續施用第1 級毒品海
    洛因，約1天1次。又基於概括犯意，自94年7月初起至同年7
    月20日止，在基隆廟口的路邊、臺北市第一殯儀館停車場等
    處，於其駕駛之自用小客車內，以將安非他命置於玻璃球吸
    食器燒烤之方式，連續施用安非他命共約2、3次。嗣為警分
    別於(一)94年7月4日22時許，在其台北市○○區○○路3段189
    巷155弄27號5樓住處查獲，扣得其持有之海洛因殘渣袋1 只
    ，及其所有供施用海洛因之注射針筒1支、塑膠吸管1支。(二)
    94年7月22日16時15分許，在基隆市○○區○○路2巷7之6號
    查獲，扣得甲○○所有供施用海洛因之注射針筒1 支，及何
    文隆（由檢察官另案偵辦）持有與甲○○本件犯行無涉之第
    2級毒品安非他命1包（毛重0.35公克）。(三) 94年9月23日14
    時15分許，台北市大同區○○○路與民生西路口查獲，扣得
    甲○○持有之海洛因1包（淨重0.24公克，包裝重0.19 公克
    ）。（四）95年1月1日18時50分許，在臺北市中山區○○○
    路○段、天津街口為警查獲，並扣得第1級毒品海洛因1包（
    淨重0.43公克，包裝重0.19公克）。（五）95 年3月22日下
    午2時許，為警在臺北市○○區○○街1段32巷12號前查獲，
    並扣得第1級毒品海洛因1包（淨重0.12公克，包裝重0.19公
    克）。
二、案經台北市政府警察局大安分局報請臺灣士林地方法院檢察
    署檢察官及基隆市警察局第四分局報請臺灣基隆地方法院檢
    察署檢察官呈請臺灣高等法院檢察署檢察長令轉臺灣士林地
    方法院檢察署檢察官偵查起訴暨臺灣台北地方法院檢察署檢
    察官、臺灣士林地方法院檢察署檢察官移送本院併案審理。
    理  由
一、被告甲○○於警訊、偵查或原審審理時對於上揭事實坦承不
    諱，其於94年7月4日、同年7月22 日、為警查獲後所採取之
    尿液，經送檢驗結果均呈嗎啡、安非他命陽性反應，其於94
    年9月23日、95年1月1日、95年3月22日為警查獲後所採取之
    尿液，經送檢驗結果呈嗎啡陽性反應，有台灣檢驗科技股份
    有限公司94年7月20日、94年10月7日、95年1月6日、95年 9
    月26日濫用藥物檢驗報告、台灣尖端先進生技醫藥股份有限
    公司 94年7月29日濫用藥物檢驗報告等在卷可按。另扣案之
    殘渣袋1 只，經鑑驗結果，含海洛因成分，有台北市政府警
    察局大安分局敦化南路派出所94年7月4日毒品初步鑑驗報告
    書1紙附卷可按。至於94年9月23日14時15分許，為警查扣之
    海洛因1包，經檢驗結果，淨重為0.24公克，包裝重0.19 公
    克。95年1月1日18時50分許，為警查扣之第1級毒品海洛因1
    包，經檢驗後，淨重為0.43公克，包裝重為0.19公克。95年
    3月22日下午2時許，為警查扣之海洛因1 包，經檢驗結果，
    淨重0.12公克，包裝重0.19公克。分別有法務部調查局94年
    12月15日、95年2月24日、95年5月5 日鑑定通知書各一份附
    卷可稽。此外，並有被告所有供施用海洛因之注射針筒2 支
    、塑膠吸管1支扣案可資佐證。
二、被告前於87年間，因毒品案件，經台灣台北地方法院裁定送
    觀察勒戒後，認有繼續施用毒品之傾向，裁定令入戒治處所
    施以強制戒治，嗣經台灣台北地方法院檢察署檢察官於88年
    9月9日處分不起訴。嗣其於90年間，再因施用毒品案件，經
    台灣士林地方法院於 90年8月30日裁定令入戒治處所施以強
    制戒治，其於強制戒治執行中，復經台灣士林地方法院於91
    年9月30日裁定停止戒治付保護管束，並於 91年10月29日釋
    放，於92年2月4日戒治期滿未經撤銷保護管束等情，有本院
    被告全國前案紀錄表在卷可稽，被告於強制戒治執行完畢釋
    放後5 年內復再犯施用毒品罪，事證明確，被告犯行堪予認
    定，應依法論科。
三、核被告所為，係犯毒品危害防制條例第10條第1 項之施用第
    一級毒品罪及同條第2 項之施用第二級毒品罪。其施用前後
    持有第一、二級毒品之低度行為，應分別為施用第一、二級
    毒品之高度行為所吸收，均不另論罪。被告先後多次施用海
    洛因、安非他命犯行，各時間緊接，手法相同，且係犯構成
    要件相同之罪名，顯係各基於概括犯意而為，應各依連續犯
    之規定以一罪論，並依法加重其刑。其所犯連續施用第一級
    毒品、連續施用第二級毒品2 罪，犯意各別，所犯構成要件
    不同，應分論併罰。又被告曾因犯竊盜等罪，分別經台灣士
    林地方法院判處有期徒刑6 月、臺灣台北地方法院以判處有
    期徒刑6 月，並均經確定，上開所處徒刑嗣經裁定定其應執
    行刑為有期徒刑10月確定，於 92年1月13日執行完畢。又於
    90年間，因毒品案件，經台灣士林地方法院判處有期徒刑10
    月確定，於 93年1月11日縮短刑期執行完畢等事實，有本院
    被告全國前案紀錄表1 紙在卷可按，其受有期徒刑之執行完
    畢後，5 年以內再犯有期徒刑以上之本罪，為累犯，應依法
    遞加重其刑。移送併辦部分即起訴書所載自 94年5月間起至
    94年7月15、16日止，施用海洛因，以及自 94年7月4日採尿
    時往前回溯4日內某時至94年7月22日19時30分許採尿時往前
    回溯4 日內某時止，施用第二級毒品安非他命以外被告施用
    海洛因及安非他命之犯行部分，雖未經起訴，惟因與起訴部
    分，有連續犯裁判上一罪之關係，為起訴效力所及，本院自
    得一併審理判決，附此敘明。
四、原審就被告所犯施用第二級毒品安非他命部分，認被告罪證
    明確，援引毒品危害防制條例第10條第2項、刑法第11 條、
    第56條、第47條之規定，並審酌被告經觀察勒戒、強制戒治
    後，仍無法戒除毒癮，且屢經警查獲不知悛悔一再違犯，惟
    其施用毒品除戕害自身健康外，尚未對家庭、社會造成實質
    危害、犯後並坦承犯行態度尚稱良好，並其施用之次數、方
    法等一切情狀，量處有期徒刑六月，並說明扣案之安非他命
    1包（毛重0.35 公克）非被告所有，且與其本件犯行無涉，
    毋庸於本件沒收之。原審就此部分認事用法，均無不合，量
    刑亦屬妥適，被告提起上訴，空言其因父親生病需伊照顧，
    因心情不好始施用毒品云云，其上訴核無理由，應予駁回。
五、原審就被告所犯施用第一級毒品海洛因部分，認被告罪證明
    確，予以論罪科刑，固非無見，惟查(1)關於被告施用第一級
    毒品海洛因犯行部分，被告自95年9月23日起至95年3月22日
    凌晨2 時止施用部分，雖未經起訴，惟因與起訴部分，有連
    續犯裁判上一罪之關係，為起訴效力所及，本院自得一併審
    理判決，原審未及審理，容有未當(2)94年9月23日14時15 分
    許，台北市大同區○○○路與民生西路口查獲，扣得甲○○
    持有之海洛因1 包，經法務部調查局以精確之氣相層析質譜
    分析法鑑驗秤重結果，其淨重0.12公克，包裝重0.19公克，
    此有法務部調查局94年12月15日鑑定通知書各一份附卷可按
    ，原審未斟酌覆驗確認結果，逕以台北市政府警察局萬華分
    局警備隊94年9月23 日毒品初步鑑驗報告書為據認定該毒品
    毛重為0.5公克，淨重為0.3公克，亦有未當。本件被告提起
    上訴，聲稱其因父親生病需伊照顧，因心情不好始施用毒品
    云云，其上訴固無理由，惟因原判決關於施用海洛因部分既
    有可議，爰由本院將此次部分及定執行刑部分撤銷改判，並
    審酌被告經觀察勒戒、強制戒治後，仍無法戒除毒癮，且屢
    經警查獲不知悛悔一再違犯，惟其施用毒品除戕害自身健康
    外，尚未對家庭、社會造成實質危害、犯後並坦承犯行態度
    尚稱良好，並其施用之次數、方法等一切情狀，量處有期徒
    刑一年四月，並與施用安非非命上訴駁回部分，依法定其應
    執行刑，以資懲儆。
六、扣案之海洛因3 包，淨重分別為0.24公克、0.43公克、0.12
    公克，合計為0.79 公克，係查獲之毒品，另海洛因殘渣袋1
    只，內含毒品海洛因雖量微無法磅秤，惟已無法與塑膠袋析
    離，亦應認係毒品，均應依毒品危害防制條例第18條第1 項
    前段宣告沒收銷燬之；另上開海洛因之包裝袋3 只，業經法
    務部調查局鑑驗時與毒品海洛因析離鑑定，其重量均為0.19
    公克，合計重0.57公克，另注射針筒2支、塑膠吸管1支，均
    係被告所有供施用海洛因所用之物，且均屬被告所有，業據
    被告供明在卷，併依刑法第38條第1項第2款規定宣告沒收。
七、被告經合法傳喚無正當理由未到庭，爰不待其陳述逕行判決
    。
八、據上論斷，應依刑事訴訟法第369條第1項前段、第364 條、
    第299條第1項前段，第371條、第368條，毒品危害防制條例
    第10條第1項、第18條第1項前段、刑法第11條、第56條、第
    47條、第51條第5款、第38條第1項第2款，判決如主文。
本案經檢察官洪泰文到庭執行職務。
中    華    民    國    95    年    5     月    25    日
                  刑事第七庭    審判長法  官  陳正雄
                                      法  官  許宗和
                                      法  官  許錦印
以上正本證明與原本無異。
施用海洛因部分如不服本判決，應於收受送達後十日內向本院提
出上訴書狀，其未敘述上訴之理由者並得於提起上訴後十日內向
本院補提理由書（均須按他造當事人之人數附繕本）。
其他不得上訴。
                                      書記官  楊妙恩
中    華    民    國    95    年    5     月    29    日
附錄本案論罪科刑法條全文：
毒品危害防制條例第10條：
施用第一級毒品者，處 6 月以上 5 年以下有期徒刑。
施用第二級毒品者，處 3 年以下有期徒刑。


司法院資訊處製作；財團法人民間司法改革基金會備份。
